【裁判字號】    99,易,110
【裁判日期】    990721
【裁判案由】    傷害等
【裁判全文】
臺灣宜蘭地方法院刑事判決               99年度易字第110號
公  訴  人  臺灣宜蘭地方法院檢察署檢察官
被      告  己○○
上列被告因傷害等案件，經檢察官提起公訴（98年度選偵字第6
號、99年度偵字第493號），本院判決如下：
    主  文
己○○無罪。
    理  由
一、公訴意旨略以：被告己○○係宜蘭縣第十七屆平地原住民縣
    議員候選人陳來賜之助選人員。於民國98年11月28日下午2
    時30分許，在宜蘭縣三星鄉○○路○段52號前，被告己○○
    與乙○○○等人為候選人陳來賜助選之宣傳車經過，誤以為
    甲○○將候選人陳來賜之競選旗幟折斷，乙○○○等人隨即
    下車向甲○○理論，詎被告己○○於宣傳車要離開時，基於
    恐嚇之犯意，在宣傳車上以手指指著甲○○，並恫嚇稱：你
    小心一點等語，使甲○○心生畏懼，致生危害於安全。因認
    被告己○○涉犯刑法第305條之恐嚇危害安全罪嫌。
二、公訴人認為被告己○○涉犯刑法第305條之恐嚇危害安全罪
    嫌，無非係以：(1)證人即告訴人甲○○指訴；(2)證人戊○○
    、潘雅如之證詞；(3)候選人陳來賜競選總部成立大會傳單1
    份及照片2張等，為其主要依據。
三、按犯罪事實，應依證據認定之，無證據不得認定犯罪事實；
    又不能證明被告犯罪者，應諭知無罪之判決，刑事訴訟法第
    154條第2項、第301條第1項分別定有明文。次按刑事訴訟上
    用以證明事實之證據，須於通常一般人均不至於有所懷疑，
    堪予確信其已臻真實者，始得據以為有罪之認定，倘其證明
    尚未達到此一程度，而有合理之懷疑存在，致使無從為有罪
    之確信時，即應為無罪之判決，此有最高法院76年臺上字第
    4986號判例意旨可資參照。又認定不利於被告之事實，須依
    積極證據，苟積極證據不足為不利於被告事實之認定時，即
    應為有利於被告之認定，更不必有何有利之證據，最高法院
    30年上字第816號判例意旨可資參照。再依刑事訴訟法第161
    條第1項之規定，檢察官對於起訴之犯罪事實，應負提出證
    據及說服之實質舉證責任，倘其所提出之證據，不足為被告
    有罪之積極證明，或其指出證明之方法，無從說服法院以形
    成被告有罪之心證，基於無罪推定之原則，自應為有利於被
    告之認定，最高法院92年台上字第128號判例意旨可資參照
    。
四、訊據被告己○○固供承：伊係宜蘭縣第17屆平地原住民縣議
    員候選人陳來賜之助選人員，於民國98年11月28日下午2時
    30 分許，伊駕駛候選人陳來賜助選之宣傳車經過宜蘭縣三
    星鄉○○路○段52號前時，因認為告訴人甲○○將候選人陳
    來賜之競選旗幟折斷，同行之人有下車向告訴人甲○○理論
    ，嗣於宣傳車要離開時，伊有用手指著告訴人甲○○等節不
    諱，惟堅決否認有恐嚇犯行，辯稱：伊不認罪，伊否認等語
    。經查：
  (一)被告己○○就於開車離去前，究竟有無用手指著甲○○，及
    所說何事等節，雖於偵訊及本院準備程序暨審理時前後供述
    不一（見99偵493號卷第6頁、本院卷第30、68頁），然檢視
    公訴人所舉之第1項證據即證人甲○○之證詞可知，證人甲○○初於警詢時指稱：係乙○○○、庚○○、丁○○、己○○於離開前恐嚇伊要小心一點等語（見警卷第5頁），繼於
    偵訊中改口證稱：他們開車離開時，只有己○○恐嚇伊，丁○○、庚○○並沒有叫伊小心一點，也沒對伊怎樣等語（見
    98偵6號卷第10頁），顯見證人甲○○前後指訴之內容，實
    有歧異。又審諸公訴人所舉之第2項證據即證人戊○○之證
    詞，證人戊○○於本院審理時雖係證稱：「他們下車爭執時
    車子是停在對面車道，爭執完之後，他們上車把宣傳車迴轉
    到我們家前面，我就聽到被告己○○手指向甲○○，說「你
    小心一點」的話，我妹妹當時也是在大門口，站在我旁邊。
    」、「被告己○○當時是坐在駕駛座。」等語（見本院卷第
    57、58頁），惟證人戊○○初於警詢時係證稱：「（過程中
    對方乙○○○等人或甲○○有沒有講粗話或其他恐嚇的話？
    ）我沒有聽到。」等情（見警卷第8頁）；繼於偵訊時改口
    證稱：「他們認為我們故意折斷旗子，我沒有聽到恐嚇的話
    ，但有見到乙○○○有要打人的動作，我因為害怕後退所以
    有沒有打到我不清楚。」、「（當時有無見到己○○在車上
    有手指甲○○並要甲○○小心一點？）有看到。」、「（為
    何剛剛說沒有聽到恐嚇的話？）這是後面他們將車子開走時
    ，我見到己○○用手指甲○○並要甲○○小心一點。…」等
    語（見98偵6號卷第10、11頁），亦有前後證述不一致之情
    。再參以證人戊○○另證稱：伊與妹妹潘雅如之聽力、視力
    均正常；案發當時伊妹妹也是在大門口，站在伊旁邊；被告
    說「你小心一點」，說得很大聲；他們爭吵時的聲音算大聲
    ，與後來被告己○○要甲○○「你小心一點」的聲音差不多
    等語在卷（見本院卷第55、57頁），依此論之，倘若證人戊○○與潘雅如之聽力、視力均正常，被告己○○恐嚇之聲音
    又不算小聲，致使證人戊○○可以清楚見聞上情，則站立在
    證人戊○○旁邊之證人潘雅如理當亦能清楚見聞才是，然證
    人潘雅如卻證稱：「（當時有沒有聽到恐嚇的話？）沒有，
    因為我在裡面聽不清楚。」、「（有無見到己○○在車上用
    手指甲○○並要甲○○小心一點？）我有見到己○○用手指
    甲○○，但講什麼我沒聽到。」等語在卷（見98偵6號卷第
    11頁），並未敘及被告有恫嚇甲○○稱：你小心一點等語之
    舉，此亦核與證人甲○○及戊○○所述被告己○○恐嚇危害
    安全之情節不符。此外，證人丙○○、庚○○、丁○○於本
    院審理時復結證稱：沒有聽到被告在開車離開前，說「你小
    心一點」等語明確（見本院卷第59、62、64頁）。從而，證
    人甲○○及戊○○前揭證述，是否可採，要非無疑，自不得
    據為被告己○○不利之認定。
  (二)公訴人固另舉出候選人陳來賜競選總部成立大會傳單1份及
    照片2張等資為佐證，然乃屬客觀證據，僅可證明被告己○○係宜蘭縣第17屆平地原住民縣議員候選人陳來賜之助選人
    員，及現場旗幟遭破壞之情形而已，與認定被告己○○有無
    恐嚇甲○○之待證事項，因無適當之關聯性，故並無所助益
    。從而，亦難依此推認被告己○○涉有本案恐嚇危害安全之
    犯行。
五、綜上所查，被告己○○就於開車離去前，究竟有無用手指著
    甲○○，及所說何事等節，前後供述雖不一致，然公訴人所
    舉之證據，其為訴訟上之證明，尚未達於通常一般之人均不
    致有所懷疑，而得確信其為真實之程度，故無從使本院得有
    罪之確信。依「罪證有疑，利於被告」之證據法則，自不得
    遽為不利被告己○○之認定。此外，復查無其他積極證據，
    足以證明被告己○○有起訴意旨所指之恐嚇危害安全犯行。
    揆諸前開說明，被告己○○之犯罪即屬不能證明，自應諭知
    被告己○○無罪之判決。
據上論斷，應依刑事訴訟法第301條第1項前段，判決如主文。
本案經檢察官張立言到庭執行職務。
中    華    民    國    99    年    7     月    21    日
                  刑事第三庭  法  官  陳映佐
以上正本證明與原本無異。
如不服本判決應於收受送達後十日內向本院提出上訴書狀，並應
敘述具體理由；其未敘述上述理由者，應於上訴期間屆滿後二十
日內向本院補提理由書(均須按他造當事人之人數附繕本)「切勿
逕送上級法院」。
                              書記官  翁靜儀
中    華    民    國    99    年    7     月    22    日
附錄法條：
刑法第305條：
以加害生命、身體、自由、名譽、財產之事，恐嚇他人致生危害
於安全者，處2年以下有期徒刑、拘役或3百元以下罰金。

司法院資訊處製作；財團法人民間司法改革基金會備份。
